最高法院刑事判決　　　　　　　九十四年度台上字第三三五號
　　上　訴　人　台灣高等法院花蓮分院檢察署檢察官
　　被　　　告　甲○○
　　　　　　　　　　　　93號.
　　　　　　　　乙○○
　　　　　　　　　　　　樓之2.
　　共　　　同
　　選任辯護人　謝志嘉律師
上列上訴人因被告等違反山坡地保育利用條例案件，不服台灣高
等法院花蓮分院中華民國九十三年十一月四日第二審更審判決（
九十三年度重上更(三)字第五三號，起訴案號：台灣台東地方法院
檢察署八十七年度偵字第二九六四、三０九九、三一八一號、八
十八年度偵字第九九、一三七、三九四號、八十八年度偵緝字第
四號），提起上訴，本院判決如下：
    主　文
原判決撤銷，發回台灣高等法院花蓮分院。
　　理　由
本件原判決以檢察官公訴意旨略稱，被告甲○○、乙○○因知陳
胡向台東縣政府承租台東縣金峰鄉○○段第七九、八四、八五、
九六、九七、九八、九九號等多筆公有山坡地耕作，乃與陳胡洽
商讓渡上開部分土地，謀圖在公有山坡地內擅自墾殖，及設置工
作物。被告等於民國八十四年十一月三日，以每公頃新台幣（下
同）一百七十萬元之價格，受讓陳胡承租保管之上開公有山坡地
中之台東縣金峰鄉○○段第八四、八五、九六號三筆，面積近十
四公頃。乃共同基於概括之犯意，先後於八十四年五月、十月、
八十五年二月、三月間，在該三筆土地及同段九七號等公有山坡
地，擅自墾殖，並設置工作物，即興建木造房屋、涼亭、種植花
木等。嗣分別以七百萬元、三百五十萬元、一百七十五萬元，及
一百餘萬元之價格，出售予張文淇、林榮洲、李榮隆、方世傑使
用。因認被告等涉犯修正前山坡地保育利用條例第三十四條第一
項之在公有山坡地擅自墾殖及設置工作物、刑法第三百四十九條
第二項之故買贓物、第三百二十條第二項之竊佔罪嫌，所犯各罪
間具牽連犯等情。惟經審理結果，認為不能證明被告等犯罪，乃
撤銷第一審論處被告等在公有山坡地內擅自墾殖罪刑之判決，改
判諭知被告等無罪，固非無見。
惟查：(一)審理事實之法院對於卷內與被告犯罪是否成立有關，且
依法應予調查之證據，如未詳加調查，或雖已調查，仍未調查明
白，則尚難遽為被告有利或不利之認定。原判決以台東縣政府於
八十五年十二月二十一日發函予陳胡，催告渠就台東縣金峰鄉○
○段八四、八五、九六、九七號土地辦理續租；及證人陳胡之陳
述，認陳胡就系爭台東縣金峰鄉○○段八四、八五、九六、九七
號土地，向台東縣政府取得承租使用權，嗣被告等係受讓陳胡之
使用權，而作為被告等並無被訴犯行之依據（見原判決理由三、
四、五）。然陳胡係供稱：伊將所承租系爭台東縣金峰鄉○○段
八四、八五、九六號土地，轉讓予被告等使用（見原審更(二)卷第
四三頁）。復據陳胡與被告等間之土地讓渡書記載，陳胡讓渡土
地使用權予被告等之地號，為台東縣金峰鄉○○段八四、八五、
九六號（見偵字第二九六四號卷第四九、五０頁）。則如何謂陳
胡曾將系爭台東縣金峰鄉○○段九七號土地讓渡予被告等使用，
尚非無疑。復據台東縣政府八十八年三月二日（八八）府農林字
第０一八九二四號覆函載述：台東縣金峰鄉○○段九六、九七號
土地「並無辦理放租」（見第一審卷第四一頁）。則該函所載與
前揭台東縣政府八十五年十二月二十一日函之內容似不相符，究
竟陳胡是否確向台東縣政府取得系爭台東縣金峰鄉○○段九六、
九七號土地之承租權，仍非無疑。檢察官於原審主張就之再向台
東縣政府詳予查詢究明，並非無據（見原審更(三)卷第四六頁）。
乃原審未對上揭各情深入調查釐清，即為前開認定，難謂無調查
未盡及理由不備之違誤。(二)原審以被告等於八十四年十一月三日
，與陳胡訂立系爭土地之使用權讓渡契約後，始於系爭土地整地
，及設置工作物，賣予張文淇等人，而推論被告等並無被訴犯行
（見原判決第四頁第一、二、五行）。然稽之卷附之乙○○與張
文淇所訂立開發協議書，其上記載該協議書簽訂之日期為八十四
年五月二十二日（見偵字第二九六四號卷第一六一、一六二頁）
。而據張文淇供述：被告等係將系爭房子蓋好才賣給伊（見原審
更(一)卷第八七、一一九頁）。則被告等出賣予張文淇之系爭工作
物，究竟於何時開始興建﹖是否係於八十四年十一月三日之後始
興建﹖不無疑義。又由卷附之張國慶與張文淇間所訂立讓渡書以
觀，張國慶似向乙○○購買位於台東縣金峰鄉○○段九六號土地
內之木造農舍一棟後，於八十四年十二月二十日讓渡予張文淇（
見偵字第二九六四號卷第一六０頁）。則搭蓋該木造農舍約需費
時多久﹖倘若乙○○於八十四年十二月二十日前已將搭蓋完成之
該木造農舍出賣予張國慶，則該木造農舍有否可能係八十四年十
一月三日之後始搭蓋，亦非無疑。乃原審未就之詳予審究論述，
即為上開論斷，亦有調查未盡及理由不備之違誤。上訴人上訴意
旨指摘原判決不當，非無理由，應認原判決仍有撤銷發回更審之
原因。
據上論結，應依刑事訴訟法第三百九十七條、第四百零一條，判
決如主文。
中　　華　　民　　國　九十四　年　　一　　月 　二十 　日
                      最高法院刑事第六庭
                          審判長法官  吳　雄　銘
                                法官  池　啟　明
                                法官  石　木　欽
                                法官  郭　毓　洲
                                法官  吳　三　龍
      本件正本證明與原本無異
                                      書  記  官
中　　華　　民　　國　九十四　年　　一　　月　二十四　日
                                                  Ｍ
